---
title: "Tour rápido de R"
author: "Adolfo De Unánue T."
date: "21/1/2015"
output: html_document
runtime: shiny
---

Así como `python` tiene su visualizador gráfico (`ipython notebook`), `R` tiene muchísimas 
opciones de visualización y comunicación (en mi opinión superiores, pero orientadas a otro propósito.) 

Este documento en particular, funciona con una extensión del lenguaje [`markdown`](http://es.wikipedia.org/wiki/Markdown), como también lo hace `ipython`, llamada `Rmd`. Esta extensión permite _embeber_ código de `R` y ejecutarlo en el documento. 

Además el documento que estás viendo utiliza tecnología de `RStudio` llamada [`shiny`](http://shiny.rstudio.com/) la cual agrega interactividad a los documentos, además de permitir aplicaciones web completas.

Puedes aprender más en esta liga [Interactive Documents](http://rmarkdown.rstudio.com/authoring_shiny.html).

## Introducción a `R`

### ¿Por qué R?


* Lenguaje estadístico.
* Gráficas, manipulación de datos.
* Miles de paquetes de algoritmos estadísticos, aprendizaje de máquina, minería.
* Soporte para Hadoop, Big data, Multiprocesador, ejecución en paralelo.
* ¡Conexión con casi todo!
* Geoespacial, series de tiempo, bases de datos, etc.
* Reportes y presentaciones automáticos (¡esta presentación por ejemplo!)

### En `R` todo son


* Objetos
    * Pueden ser vistos como un espacio de almacenamiento y un nombre asociado a ello.
    * Todo está  en la memoria de la computadora (por el momento).

* Funciones
    * Tipo especial de objeto.
    * Realiza ciertas operaciones, toma algunos argumentos y produce un resultado de la realización de las operaciones.

### Operaciones básicas

* Los objetos y funciones se almacenan usando el operador de asignación `<-`



```{r}
x <- 1345
y <- 2
```


* Si queremos ver lo que esta almacenado tecleamos su nombre.


```{r}
  x
```


```{r}
  x*y
```

* Si queremos ver todos los objetos en memoria: `ls()` u `objects()`

```{r}
ls()
```

### Vectores



```{r}
v <- c(4, 18, 23.6, 23)
length(v)
```


```{r}
v[2]
```


```{r}
v[1] <- "¡hola!"
v
```


```{r}
v <- c(2, 3, 4, 6)
x <- sqrt(v)
x
```

```{r}
v + 1
```

```{r}
v == c(1,3,5,7)
```



```{r}
v1 <- c(4, 6, 87)
v2 <- c(2,10)
v1+v2 
```


```{r}
x <- c(1, -3, -2, 4, -10, 2, 3, 90)
x > 0
```


```{r}
x[x > 2]
```


```{r}
x[c(4, 2)]
```



```{r}
x
```


```{r}
x[-1]
```


```{r}
x[-c(1, 5)]
```


### Factores



```{r}
f <- c("M", "F", "M", "M", "F", "M")
f <- factor(f)
f
```



```{r}
f <- factor(c("M", "F", "M", "M", "F", "M", "M"), levels=c("M", "F"), labels=c("Hombre", "Mujer"))
f
```

```{r}
g <- f
levels(g)
```


```{r}
g[length(g)+1] <- "NR"
g
```

```{r}
g <- factor(c("a", "b", "a", "a", "b", "b", "b"), levels=c("a", "b", "c"))
g
```


```{r}
g[length(g)+1] <- "c"
g
```


```{r}
table(f)
```

```{r}
a <- factor(c("estudiante", "profesor", "estudiante", "profesor", "estudiante", "estudiante", "estudiante"))
t <- table(a,f)
t
```


```{r}
margin.table(t, 1)
```


```{r}
prop.table(t, 2) 
```



### Secuencias



```{r}
x <- 1:10
10:15 - 1 ## ¿Qué pasó aquí?
```


```{r}
10:(15 - 1) ## Mucho mejor
```


```{r}
seq(-4, 3, 0.5)
```

```{r}
seq(from = 1, to = 5, length = 3)
```

```{r}
seq(length = 10, from = -1, by = 0.2)
```



```{r}
rep(5, 8)
```


```{r}
rep("character", 5)
```


### Listas



```{r}
lista <- list(1, 2, 3, 4, 5)
```



```{r}
lista[1]
```




```{r}
lista[[1]]
```



```{r}
edificio <- list(direccion="Dinamarca 73", dimensiones=c(10, 15, 2.5), renta.mensual=6300)
edificio
```


```{r}
edificio$renta.mensual
```


```{r}
length(edificio)
```


```{r}
names(edificio)
```

```{r}
edificio$dueños <- c("Ana", "Miguel")
names(edificio)
```



```{r}
edificio <- edificio[-3]
edificio
```




```{r}
unlist(edificio)
```



```{r}
is.list(unlist(edificio))
```


```{r}
is.list(edificio)
```



### Data frames


```{r}
df <- data.frame(var.1=c('A', 'B', 'C', 'A'), var.2=c('hola', 'adios', 'ciao', 'juan'), var.3=c(1, 2, 3, 4.5))
df
```



```{r}
df[3,]
```


```{r}
df$var.3
```


```{r}
df[df$var.3 > 2,]
```


```{r}

df[df$var.1 == "A", "var.3"]
```

```
[1] 1.0 4.5
```


```{r}
dim(df)
```



```{r}
ncol(df)
```



```{r}
names(df)
```


## Plots

Graficar usamos el comando `plot` (hay alternativas más avanzadas como  `ggplot` y `ggvis`):

```{r}
x <- 1:100
y <- x**cos(x)*sin(x)
plot(x,y)
```

```{r}
plot(x,y, type="l", col="blue")
```


```{r}
barplot(x)
```


## Inputs and Outputs

Es posible utilizar en el documento interactividad mediante `shiny`. La salida será actualizada automáticamente cuando los elementos de interacción cambien. 

Cambia el `chunk` de `r` a `echo = TRUE` para ver el código.

```{r, echo=FALSE}
inputPanel(
  selectInput("n_breaks", label = "Number of bins:",
              choices = c(10, 20, 35, 50), selected = 20),
  
  sliderInput("bw_adjust", label = "Bandwidth adjustment:",
              min = 0.2, max = 2, value = 1, step = 0.2)
)

renderPlot({
  hist(faithful$eruptions, probability = TRUE, breaks = as.numeric(input$n_breaks),
       xlab = "Duration (minutes)", main = "Geyser eruption duration")
  
  dens <- density(faithful$eruptions, adjust = input$bw_adjust)
  lines(dens, col = "blue")
})
```

