---
title: "Introducción a GNU/Octave"
author: "Adolfo De Unánue T."
date: "21/1/2015"
output: ioslides_presentation
---

## Pasos necesarios

Para hacer este laboratorio, necesitarás abrir la consola de octave.

Usando `docker` puedes hacer:

```{r, eval=FALSE}
docker run -ti --user itam --name octave-console \ 
  -v /home/nano/proyectos:/home/itam/proyectos \ 
    nanounanue/docker-ds /usr/bin/octave
```

Si no lo has hecho antes, si ya la habías creado, utiliza

```{r, eval=FALSE}
docker start -ai octave-console
```



# GNU / Octave

## ¿Qué es?

- Al igual que los otros lenguajes (`python` y `R`) `GNU/Octave` es un lenguaje de alto nivel interpretado.
- A diferencia de `Python` que su propósito es genérico, y de `R` que su propósito es estadístico, `Octave` tiene como propósito realizar computación numérica.
- Provee capacidades para la solución de problemas lineales y no lineales.
- También cuenta con excelentes capacidades gráficas y una extensa biblioteca para resolver problemas adicionales.
- Se ejecuta principalmente de manera interactiva, aunque es posible desarrollar programas no interactivos.

- Es compatible con el programa comercial `Matlab`.

# Vectores y Matrices

## Vectores y Matrices

- Los principales objetos en `octave` son las matrices. 
  - Los vectores simplemente son una subclase de las matrices.

## Vectores

Los vectores-fila:

```{r, eval=FALSE}
# Vector fila
x = [1 3 2]

```

Esto crea el vector $\vec{x} = (1, 3, 2)$.

También es posible usar `,` en lugar de espacios:

```{r, eval=FALSE}
x = [1,3,2]
```


## Vectores 

El vector columna:

$$
x = 
\left(
\begin{array}{c}
1\\
3\\
2\\
\end{array}
\right)
$$


```{r, eval=FALSE}
x=[1;3;2]
```

También de manera más gráfica se puede hacer lo siguiente:

```{r, eval=FALSE}
x = [1
     3
     2]
```

## Vectores 

Se pueden usar secuencias para definir un vector (como en `R` y `NumPy`), usando la nomenclatura:

```
x=a:h:b
```

Ejemplo:

```{r, eval=FALSE}
x=0:1:10 # Note la diferencia con las secuencia de R y de Python
```

## Vectores

El operador traspuesto $x^T$ se define en `octave` como `.'`:

```{r, eval=FALSE}
x
```

```{r, eval=FALSE}
x.'
```

**Nota:** Si el vector $x$ es complejo, el operador `'` solito (sin el punto) traspone y conjuga el vector.

```{r, eval=FALSE}
x' # En este caso ya que x es real, ' hace lo mismo.
```


## Matrices

La matriz $A_{mn}$

$$
A_{mn} =
 \begin{pmatrix}
  1 & 3 & 5 \\
  5 & 6 & 7  \\
  8 & 3 & 1
 \end{pmatrix}
$$

se obtiene con


```{r, eval=FALSE}
A = [1 3 2; 5 6 7; 8 3 1]
```

**Nota:** También puedes usar la notacion con _enters_ en lugar de _puntos y comas_.

## Matrices

Para seleccionar un elemento de la matriz $A_{ij}$, usamos 

```{r, eval=FALSE}
A(2,3) # i = 2, j = 3
```

Para obtener toda la fila

```{r, eval=FALSE}
A(2,:)
```
A esta operación en `octave` se le llama **extraer**.

En el caso de la columna
```{r, eval=FALSE}
A(:,3)
```

## Matrices

Podemos combinar el operador `:` para extraer de maneras muy elegantes elementos de la matriz, por ejemplo:

Crea la matriz

$$
B =
 \begin{pmatrix}
  1 & 7 & 9 & 2 \\
  2 & 3 & 3 & 4 \\
  5 & 0 & 2 & 6 \\
  6 & 1 & 5 & 5
 \end{pmatrix}
$$

¿Qué realizan cada una de las siguientes operaciones?'

```{r, eval=FALSE}
B(2:3,2)
B(2:end,3)
B(2:4,1:end-1)
```



## Operaciones

Define los operadores base: $\hat{i}$, $\hat{j}$ y $\hat{k}$ en $\mathbf{R}^3$ y las matrices
$I$ (la identidad) y

$$
A_{mn} =
 \begin{pmatrix}
  1 & 1 & 1 \\
  2 & 3 & 1  \\
  3 & 2 & 1
 \end{pmatrix}
$$

Las operaciones matriciales ocurren con los operadores tradicionales: `+`, `-` y `*`

```{r, eval=FALSE}
i + j
k - i
A*I
I*A
I*I
A**2
3*I
```

¿Qué pasa con: `A*i` y `i*A`? ¿Cómo usas el operador traspuesta para arreglarlo?


## Operadores por elemento

¿Qué hacen las siguientes operaciones?

```{r, eval=FALSE}
A.+I
A.*A
A./A
```

```{r, eval=FALSE}
a = 5 # Un escalar
a./I
a.^I
```


## Subsetting Lógico

```{r, eval=FALSE}
(x > 0)
(x > 0).*x
(x > 0)*3
```

## Algunas funciones útiles

- `eye(n)` Crea una matriz identidad de $n \times n$.
- `ones(m,n)` y `zeros(m, n)` crean matrices de unos y ceros respectivamente.
- `rand(m,n)` y `randn(m,n)` regresan matrices cuyos elementos son seleccionados al azar (de una densidad uniforme o normal).
- `diag(A)` Regresa la diagonal de la matriz $A$.
- `diag(x)` Regresa una matriz cuadrada cuya diagonal es el vector $x$.


## Ejercicio 1

Sea $\vec{a} = [0, -1, 2, 4, -2, 1, 5, 3]$ y  $\vec{b} = [5, 2, 1, 6, 3, 8, 4, 7]$. Determine que hacen las siguientes operaciones:

```
x = a'
A = x*x'
S = x'*x
W = x*b
length(x)
length(a)
size(A)
size(x)
size(a)
size(S)
```


## Ejercicio 2

- ¿Qué hace lo siguiente?

```
n = 101
x = linspace(0,1,n)
```

- Determina la salida del siguiente código

```
x = 1:10
y = 1:2:11
z = 5:-2:-3
```

- Usando los vectores $\vec{a}$ y $\vec{b}$ ¿Cuál es la salida de lo siguiente?

```
a(2:5)
a(b)
```

## Ejercicio 3

¿Cuál es el espacio entre los puntos?

```
x = linspace(1, 1000, 5)
y = logspace(0,3,5)
```


## Gráficas

Queremos graficar la función $y = x^2 - \sqrt{x+5} + \sin 5x$ en el intervalo $-1 \leq x \leq 6$.

La idea es crear varios puntos $(x_i, y_i)$ y luego unirlos con líneas.

```
n = 100
x = linspace(-1, 6, n)
y = zeros(1, n)
for i = 1:n
  y(i) = x(i)^2 - sqrt(x(i) + 5) + sin(5*x(i));
end
plot(x,y)
```
Esto lo mostrará en la consola...


## Gráficas

Es muy triste usar un `for` para una operación así, recordando los operadores de elemento, 
podemos reescribirlo como sigue:  

```
n = 100;
y = zeros(1,n);
x = linspace(-1, 6, n);

y = x.^2 - sqrt(x+5) + sin(5*x);

plot(x,y)
```

Siempre que puedas usa operaciones _vectorizadas_ son más eficientes.

## Gráficas

¿Cómo hacerle para guardar la imagen?

**NOTA**: `octave` soporta los comandos del SO directo  ( a diferencia de `ipython` que requiere `!`)

1. Navega a tu carpeta de alumnos y crea una carpeta `graficas`.

```
print('grafica-test', "-dpng")  # Para guardarla como PNG
print('grafica-test', "-deps")  # Para guardarla como EPS
```

## Ejercicio 

Los 2 primeros [polinomios de Hermite](http://en.wikipedia.org/wiki/Hermite_polynomials) son

$$
H_1(x) = 1 \\
H_2(x) = 2x
$$

Los podemos graficar usando `subplot` en un rango de $-2 \leq x \leq 3$

```
...  # Aquí falta código -> x, H1, H2, H3, H4
subplot(2,2,1), plot(x,H1)
subplot(2,2,2), plot(x,H2)
... # Aquí falta más código
```

Grafica en subgráficas los primeros 4 polinomios de Hermite. ¿Cómo interpretas los argumentos de `subplot`?
Guarda la gráfica en `graficas` con el nombre `hermite` en formato `eps` y `png`.

## Ejercicio

Para guardar todo en una gráfica usa el comando `hold on`

```
subplot(1,1,1)
plot(x, H1, 'b')  # La `b` es el color negro
hold on
plot(x, H2, 'r')
... # Aquí falta código
```
Guarda la gráfica como `hermite2` en ambos formatos.
