---
title: "Introducción a GNU/Octave"
author: "Adolfo De Unánue T."
date: "21/1/2015"
output: ioslides_presentation
---

## Pasos necesarios

Para hacer este laboratorio, necesitarás abrir la consola de octave.

Usando `docker` puedes hacer:

```{r, eval=FALSE}
docker run -ti --user itam --name octave-console \ 
  -v /home/nano/proyectos:/home/itam/proyectos \ 
    nanounanue/docker-ds /usr/bin/octave
```

Si no lo has hecho antes, si ya la habías creado, utiliza

```{r, eval=FALSE}
docker start -ai octave-console
```



# GNU / Octave

## ¿Qué es?

- Al igual que los otros lenguajes (`python` y `R`) `GNU/Octave` es un lenguaje de alto nivel interpretado.
- A diferencia de `Python` que su propósito es genérico, y de `R` que su propósito es estadístico, `Octave` tiene como propósito realizar computación numérica.
- Provee capacidades para la solución de problemas lineales y no lineales.
- También cuenta con excelentes capacidades gráficas y una extensa biblioteca para resolver problemas adicionales.
- Se ejecuta principalmente de manera interactiva, aunque es posible desarrollar programas no interactivos.

- Es compatible con el programa comercial `Matlab`.

# Vectores y Matrices

## Vectores y Matrices

- Los principales objetos en `octave` son las matrices. 
  - Los vectores simplemente son una subclase de las matrices.

# Vectores

Los vectores-fila:

```{r, eval=FALSE}
# Vector fila
x = [1 3 2]

```

Esto crea el vector $\vec{x} = (1, 3, 2)$.

También es posible usar `,` en lugar de espacios:

```{r, eval=FALSE}
x = [1,3,2]
```


## Vectores 

El vector columna:

$$
x = 
\left(
\begin{array}{c}
1\\
3\\
2\\
\end{array}
\right)
$$


```{r, eval=FALSE}
x=[1;3;2]
```

También de manera más gráfica se puede hacer lo siguiente:

```{r, eval=FALSE}
x = [1
     3
     2]
```

## Vectores 

Se pueden usar secuencias para definir un vector (como en `R` y `NumPy`), usando la nomenclatura:

```
x=a:h:b
```

Ejemplo:

```{r, eval=FALSE}
x=0:1:10 # Note la diferencia con las secuencia de R y de Python
```

## Vectores

El operador traspuesto $x^T$ se define en `octave` como `.'`:

```{r, eval=FALSE}
x
```

```{r, eval=FALSE}
x.'
```

**Nota:** Si el vector $x$ es complejo, el operador `'` solito (sin el punto) traspone y conjuga el vector.

```{r, eval=FALSE}
x' # En este caso ya que x es real, ' hace lo mismo.
```


## Matrices

La matriz $A_{mn}$

$$
A_{mn} =
 \begin{pmatrix}
  1 & 3 & 5 \\
  5 & 6 & 7  \\
  8 & 3 & 1
 \end{pmatrix}
$$

se obtiene con


```{r, eval=FALSE}
A = [1 3 2; 5 6 7; 8 3 1]
```

**Nota:** También puedes usar la notacion con _enters_ en lugar de _puntos y comas_.

## Matrices

Para seleccionar un elemento de la matriz $A_{ij}$, usamos 

```{r, eval=FALSE}
A(2,3) # i = 2, j = 3
```

Para obtener toda la fila

```{r, eval=FALSE}
A(2,:)
```
A esta operación en `octave` se le llama **extraer**.

En el caso de la columna
```{r, eval=FALSE}
A(:,3)
```

## Matrices

Podemos combinar el operador `:` para extraer de maneras muy elegantes elementos de la matriz, por ejemplo:

Crea la matriz

$$
B =
 \begin{pmatrix}
  1 & 7 & 9 & 2 \\
  2 & 3 & 3 & 4 \\
  5 & 0 & 2 & 6 \\
  6 & 1 & 5 & 5
 \end{pmatrix}
$$

¿Qué realizan cada una de las siguientes operaciones?'

```{r, eval=FALSE}
B(2:3,2)
B(2:end,3)
B(2:4,1:end-1)
```



## Operaciones

Define los operadores base: $\hat{i}$, $\hat{j}$ y $\hat{k}$ en $\mathbf{R}^3$ y las matrices
$I$ (la identidad) y

$$
A_{mn} =
 \begin{pmatrix}
  1 & 1 & 1 \\
  2 & 3 & 1  \\
  3 & 2 & 1
 \end{pmatrix}
$$

Las operaciones matriciales ocurren con los operadores tradicionales: `+`, `-` y `*`

```{r, eval=FALSE}
i + j
k - i
A*I
I*A
I*I
A**2
3*I
```

¿Qué pasa con: `A*i` y `i*A`? ¿Cómo usas el operador traspuesta para arreglarlo?


## Operadores por elemento

¿Qué hacen las siguientes operaciones?

```{r, eval=FALSE}
A.+I
A.*A
A./A
```

```{r, eval=FALSE}
a = 5 # Un escalar
a./I
a.^I
```


## Subsetting Lógico

```{r, eval=FALSE}
(x > 0)
(x > 0).*x
(x > 0)*3
```

## Algunas funciones útiles

- `eye(n)` Crea una matriz identidad de $n \times n$.
- `ones(m,n)` y `zeros(m, n)` crean matrices de unos y ceros respectivamente.
- `rand(m,n)` y `randn(m,n)` regresan matrices cuyos elementos son seleccionados al azar (de una densidad uniforme o normal).
- `diag(A)` Regresa la diagonal de la matriz $A$.
- `diag(x)` Regresa una matriz cuadrada cuya diagonal es el vector $x$.
